臺灣宜蘭地方法院刑事判決
110年度易字第430號
公  訴  人  臺灣宜蘭地方檢察署檢察官
被      告  呂春來





上列被告因詐欺案件，經檢察官提起公訴（110年度偵字第2127
號），被告於本院準備程序中就被訴事實為有罪之陳述，經告以
簡式審判程序之旨，並聽取當事人意見後，經本院合議庭裁定由
受命法官獨任行簡式審判程序，判決如下：
    主  文
呂春來幫助犯詐欺取財罪，處有期徒刑貳月，如易科罰金，以新
臺幣壹仟元折算壹日。
    犯罪事實
一、呂春來可預見任意將所有之行動電話門號SIM卡交付予他人
    ，足供他人用為從事詐欺等財產犯罪，以遂其掩飾或隱匿犯
    罪所得財物目的之工具，竟仍基於縱有人以其行動電話門號
    實施詐欺取財犯行，亦不違背其本意之幫助詐欺取財之不確
    定故意，於民國108年5月11日至同年7月21日間某時許，在不
    詳地點，將其所申辦之門號0000000000號行動電話SIM卡，
    交予真實姓名、年籍不詳之詐欺集團成員使用（無證據證明為
    3人以上），容任該詐欺集團使用上開行動電話門號以遂行
    犯罪。嗣該詐欺集團成員取得上開帳戶後，即共同意圖為自
    己不法之所有，基於詐欺取財之犯意聯絡，於108年7月21日
    11時20分許、翌（22）日10時33分許、11時57分許，以上開
    門號0000000000號行動電話與田美玲聯繫，佯稱係田美玲之
    友人「阿明」，因需支付貨款，而需借款新臺幣（下同）10
    萬元云云，致田美玲陷於錯誤，而依上開詐欺集團成員指示
    ，於108年7月22日13時12分許（業經檢察官當庭更正），在
    新北市○○區○○路0段000號臺灣新光商業銀行土城分行臨櫃匯
    款10萬元至中華郵政股份有限公司帳號00000000000000號帳
    戶，隨即遭提領一空。
二、案經田美玲訴由嘉義市政府警察局報告臺灣嘉義地方檢察署
    檢察官呈請臺灣高等檢察署檢察長令轉臺灣宜蘭地方檢察署
    檢察官偵查起訴。
    理  由
壹、程序部分
    本件被告呂春來所犯係死刑、無期徒刑、最輕本刑為三年以
    上有期徒刑以外之罪，其於審理中就被訴事實為有罪之陳述
    ，經本院告知簡式審判程序之旨，並聽取公訴人、被告之意
    見後，依刑事訴訟法第273條之1第1項規定，裁定進行簡式
    審判程序並為審理判決，且依刑事訴訟法第273條之2、第15
    9條第2項之規定，不適用第159條第1項關於排除傳聞證據、
    第161條之2關於當事人、代理人、辯護人或輔佐人就證據調
    查之範圍、次序及方法表示意見之規定、第161條之3關於調
    查被告自白的限制之規定、第163條之1關於聲請調查證據的
    程式之規定、第164條至第170條關於證據調查方法等傳聞法
    則有關限制證據能力之相關規定，合先敘明。
貳、實體部分
一、訊據被告對於上開犯罪事實坦承不諱（見本院卷第124頁、
    第152頁、第140頁），核與證人即告訴人田美玲於警詢中之
    證述相符（見警卷第22頁至第24頁），並有新光銀行國內匯
    款申請書（見警卷第52頁）、告訴人所提供之存簿交易明細
    （見警卷第53頁）、與詐欺集團成員之通話紀錄截圖（見警
    卷第66頁至第67頁）、通聯調閱查詢單（見警卷第55頁）、
    遠傳電信行動寬頻業務服務申請書、行動電話號碼可攜服務
    申請書、銷售確認單（見臺灣宜蘭地方檢察署110年度偵字
    第2127號卷第17頁至第25頁）、中華郵政股份有限公司帳號
    00000000000000號帳戶基本資料及歷史交易明細（見警卷第
    44頁至第51頁）各1份在卷可稽，足認被告上開自白與事實
    相符，本件事證明確，被告上開犯行堪以認定，應予依法論
    科。
二、論罪
　㈠按刑法上所稱之幫助犯，係對於犯罪與正犯有共同之認識，
    而以幫助之意思，對於正犯資以助力，而未參與實施犯罪之
    行為者而言（最高法院49年台上字第77號判例【現效力與判
    決同】意旨參照）。查詐欺集團成員共同意圖為自己不法之
    所有，基於詐欺取財之犯意聯絡，向告訴人施用詐術並取得
    款項，所為係犯刑法第339條第1項之詐欺取財罪。惟被告單
    純提供門號之行為，尚不能逕與詐欺集團成員向告訴人等施
    予詐術之行為等價齊觀，亦無其他證據證明被告曾參與詐欺
    犯行之構成要件行為，從而，被告應僅係對於他人遂行之詐
    欺犯行資以助力。
  ㈡核被告所為，係犯刑法第30條第1項前段、第339條第1項幫助
    犯詐欺取財罪。
　㈢被告未實際參與詐欺犯行，所犯情節較正犯輕微，爰依刑法
    第30條第2項規定，按正犯之刑減輕之。
　㈣本件被告構成累犯，然經本院裁量後，認不予加重其最低本
      刑： 
　　⒈被告前因①違反毒品危害防制條例案件，經本院以104年度
      簡緝字第1號判決處有期徒刑5月確定；②違反毒品危害防
      治條例案件，經本院以105年度簡字第57號判決處5月確定
      ，上開①、②案件嗣經本院以105年度聲字第230號裁定定應
      執行有期徒刑9月確定；因③違反毒品危害防制條例案件，
      經本院以105年度易字第65號判決處有期徒刑6月確定；又
      因④違反毒品危害防制條例案件，經本院以105年度簡字第
      850號判決處有期徒刑6月確定，上開案件經接續執行，被
      告於106年11月3日縮短刑期假釋出監，於106年11月26日
      保護管束期滿未經撤銷，以已執行論等情。此有臺灣高等
      法院被告前案紀錄表在卷可查。被告於徒刑執行完畢後，
      5年以內故意再犯本件有期徒刑以上之罪，依刑法第47條
      第1項規定構成累犯。
  　⒉按刑法第47條第1項規定：「受徒刑之執行完畢，或一部之
      執行而赦免後，5年以內故意再犯有期徒刑以上之罪者，
      為累犯，加重本刑至二分之一。」有關累犯加重本刑部分
      ，不生違反憲法一行為不二罰原則之問題。惟其不分情節
      ，基於累犯者有其特別惡性及對刑罰反應力薄弱等立法理
      由，一律加重最低本刑，於不符合刑法第59條所定要件之
      情形下，致生行為人所受之刑罰超過其所應負擔罪責之個
      案，其人身自由因此遭受過苛之侵害部分，對人民受憲法
      第8條保障之人身自由所為限制，不符憲法罪刑相當原則
      ，牴觸憲法第23條比例原則。於此範圍內，有關機關應自
      本解釋公布之日起2年內，依本解釋意旨修正之。於修正
      前，為避免發生上述罪刑不相當之情形，法院就該個案應
      依本解釋意旨，裁量是否加重最低本刑（司法院釋字第77
      5號解釋文參照）。是依上開解釋意旨，本院就被告上開
      構成刑法第47條第1項累犯之事由，就最低本刑部分是否
      應加重其刑一事，自應予以裁量。
    ⒊經查，被告前開構成累犯之案件，其罪質與本件被告所犯
      幫助詐欺取財罪均有所差異，是不能以此遽論本件被告有
      特別惡性及對刑罰反應力薄弱之情狀，故經本院裁量後，
      認不需就被告上開犯行予以加重最低本刑。　　　　　　
三、爰審酌被告係智力成熟之成年人，在政府及大眾媒體之廣泛
    宣導下，理應對於國內現今詐騙案件層出不窮之情形有所認
    知，本次竟仍提供其所申請之門號SIM卡供實行詐欺犯罪者
    行騙財物，除造成告訴人受有財產上損害外，並致使國家追
    訴犯罪困難，助長詐欺犯罪之猖獗，所為實不可取；惟念本
    件被告僅係提供犯罪助力，非實際從事詐欺取財犯行之人，
    被告之不法罪責內涵應屬較低，其國中畢業之智識程度，現
    無業，離婚，子女已成年之家庭經濟狀況，復衡酌其提供上
    開門號後，無法支配詐欺集團成員所詐得之金額等一切情狀
    ，量處如主文所示之刑，並諭知易科罰金折算標準，以資警
    惕。
據上論斷，應依刑事訴訟法第273條之1第1項、第299條第1項前
段、刑法第30條第1項前段、第2項、第339條第1項、第41條第1
項前段，刑法施行法第1條之1第1項，判決如主文。
本案經檢察官曾尚琳提起公訴，檢察官張學翰到庭執行職務。
中　　華　　民　　國　　111 　年　　3 　　月　　31　　日
                  刑事第五庭  法  官  李蕙伶
以上正本證明與原本無異。
本判決為第一審判決，當事人如不服本判決，應於收受送達後20
日內向本院提出上訴書狀（須按他造當事人之人數附繕本）；告
訴人、被害人如不服本判決，應請求檢察官於上訴期間內提出上
訴。若有上訴權人均未提出上訴，待判決確定後本件將送檢察署
執行，檢察署將以傳票或命令告知被告有關執行之事宜，被告勿
庸於收到本判決後即前來本院或檢察署繳納易科罰金或進行其他
執行事項。
　　　　　　　　　　　        書記官  陳靜宜　　　　　　
中　　華　　民　　國　　111 　年　　3 　　月　　31　　日
附錄本案論罪科刑法條：
中華民國刑法第339條（普通詐欺罪）
意圖為自己或第三人不法之所有，以詐術使人將本人或第三人之
物交付者，處5年以下有期徒刑、拘役或科或併科50萬元以下罰
金。
以前項方法得財產上不法之利益或使第三人得之者，亦同。
前二項之未遂犯罰之。